臺灣新竹地方法院交通事件裁定　　　　100年度交聲字第120號
原處分機關　交通部公路總局新竹區監理所新竹市監理站
異　議　人
即受處分人　莊清火
上列異議人即受處分人因違反道路交通管理處罰條例案件，對於
交通部公路總局新竹區監理所新竹市監理站民國100 年2 月17日
竹監新四字第裁51-Z00000000號裁決書，聲明異議，本院裁定如
下：
    主  文
異議駁回。
    理  由
一、按受處分人，不服第8 條主管機關所為之處罰，得於接到裁
    決書之翌日起20日內，向管轄地方法院聲明異議；又法院認
    為聲明異議無理由者，應以裁定駁回之，道路交通管理處罰
    條例第87條第1 項、道路交通事件處理辦法第18條分別定有
    明文。次按高速公路係指其出入口完全控制，中央分隔雙向
    行駛，除起訖點外，並與其他道路立體相交，專供汽車行駛
    之公路。又交流道係指高速公路與快速公路相互間，高速公
    路或快速公路與其他道路連接，以匝道構成立體相交之部分
    。而匝道係指交流道中為加減速車道及主線車道與其他道路
    間之連接部分。另路肩係指設於車道之外側，路面邊線與護
    欄或邊溝間之部分，高速公路及快速公路交通管制規則第2
    條第1 項第1 、12、13、16款分別定有明文，是高速公路之
    路肩自包括匝道之外側，路面邊線與護欄或邊溝間之部分在
    內。再按汽車行駛高速公路及快速公路，不得在加速車道、
    減速車道或單車道之匝道上超越前車或倒車；又汽車行駛於
    高速公路、快速公路或設站管制之道路，不遵使用限制、禁
    止、行車管制及管理事項之管制規則而有未依規定使用路肩
    ，處汽車駕駛人新臺幣（下同）3,000 元以上6,000 元以下
    罰鍰；汽車駕駛人有違反第33條第1 項之規定者，除依原條
    款處罰鍰外，並予記違規點數1 點，此為高速公路及快速公
    路交通管制規則第9 條第1 項第3 款及道路交通管理處罰條
    例第33條第1 項第9 款、第63條第1 項第1 款分別定有明文
    。
二、原處分意旨略以：異議人即受處分人莊清火於民國99年12月
    15日9 時15分許，駕駛車牌號碼7B-0898 號自用小客車，行
    經國道一號高速公路南下91.8公里處，因「行駛高速公路違
    規使用路肩」，為內政部警政署國道公路警察局第二警察隊
    楊梅分隊警員潘文正發覺後攔停異議人，當場填掣公警局交
    字第Z00000000 號舉發違反道路交通管理事件通知單。嗣異
    議人於應到案日期前提出申訴，經原處分機關函請原舉發單
    位調查結果，仍認異議人確有上開違規行為，原處分機關於
    100 年2 月17日竹監新四字第裁51-Z00000000號違反道路交
    通管理事件裁決書，依道路交通管理處罰條例第33條第1 項
    第9 款、第63條第1 項第1 款及違反道路交通管理事件統一
    裁罰基準及處理細則第41條、第43條、第44條、第67條規定
    ，裁處異議人罰鍰4,000 元，並記違規點數1 點。
三、異議意旨略以：異議人即受處分人莊清火於民國99年12月15
    日（異議狀誤載為100 年1 月25日）駕駛車牌號碼7B-0898
    號自用小客車，自國道一號高速公路新竹縣竹北交流道南下
    至新竹交流道（即公道五路及光復路交流道），於國道一號
    高速公路91公里處因標示僅書寫「路肩通行限小型車」、「
    7-9 」，未明確說明標示之用意，顯有標示不明之情事，致
    伊誤行駛路肩而遭警員舉發，爰依法聲明異議云云。
四、經查：
  (一)本件異議人即受處分人莊清火於99年12月15日9 時15分許，
    駕駛車牌號碼7B-0898 號自用小客車，行經國道一號高速公
    路南下91.8公里處，已超過該路段7 時至9 時開放路肩行駛
    之時間，仍行駛於路肩，而遭原舉發單位警員攔阻並舉發之
    事實，除據異議人於本院訊問時坦承不諱（見本院卷第20頁
    ）外，並有內政部警政署國道公路警察局公警局交字第Z000
    00 000號舉發違反道路交通管理事件通知單及交通部公路總
    局新竹區監理所新竹市監理站竹監新四字第裁51-Z00000000
    號違反道路交通管理事件裁決書各1 份附卷可參（見本院卷
    第6 頁、第11頁），此部分事實堪以認定。
  (二)異議人對行駛路肩之事實雖不爭執，惟辯以：因國道一號高
    路公路南下91公里處之標示標誌「路肩通行限小型車」、「
    7-9 」不明，致其誤為開放路肩之時段而行駛於路肩等等。
    然查：
    1.國道一號高速公路新竹縣竹北交流道入口至新竹交流道（
      即公道五路及光復路交流道）出口南下路段，自96年7 月
      16日起每日上午7 時至9 時，試辦路肩通行小型車措施，
      起點為南向91公里620 公尺處至93公里180 公尺處等情，
      有內政部警政署國道公路警察局第二警察隊100 年1 月25
      日公警二交字第1000270043號函檢送開放路肩告示相片2
      幀及國道實施開放路肩措施路段及時段一覽表1 張在卷可
      稽（見本院卷第8 頁至第9 頁）；又設置於國道一號南下
      91.6公里處「7-9 」標誌為「路肩通行限小型車」標誌之
      附牌，係依據交通部與內政部合頒之「道路交通標誌標線
      號誌設置規則」第136 條設置，其意義為路肩通行限小型
      車，通行時間為7 時至9 時。至於以「7-9 」表示7 時至
      9 時係依同法第3 項：「附牌文字應力求簡潔，字數以不
      超過10個字為原則，若有限制時段應以阿拉伯數字說明」
      之規定，並參照該條圖例之表示方式辦理等情，此有交通
      部臺灣區○道○○○路局100 年3 月17日管字第10000077
      13號函1 份在卷可按（見本院卷第16頁至第17 頁 ）；另
      上開路段於路肩通行之起點即91公里620 公尺處設有「路
      肩通行限小型車」、「7-9 」指示標誌，另路肩通行終點
      前100 公尺處，設有「路肩通行終點前100 公尺」之指示
      標誌，為異議人所不爭執，且有異議人所提出現場照片2
      幀在卷為憑（見本院卷第5 頁）；而觀諸上開指示標誌，
      均以紅白相間斗大字體標明，且矗立於各該段路之路旁，
      一般駕駛人倘稍加注意，均可輕易看見。則本件異議人違
      規行駛之時間既為99年12月15日9 時15分許，屬非開放路
      肩供行駛之時段，洵堪認定。
    2.按高速公路設置路肩，本即供緊急事故之救援使用，係屬
      維護公共利益所必要，僅為暫時疏解交通壅塞現象，始於
      特定路段、時段，例外開放路肩供小型車行駛，且開放路
      段、時段均有明確告示，駕駛人自應遵守告示內容，不得
      任意違規。異議人既為領有駕駛執照之人，對於高速公路
      原則禁止、例外開放行駛路肩之規定，自當甚為明瞭，且
      於該路段開放路肩供行駛之時段已明顯標示，業如前述，
      為包括異議人在內之一般用路人所能清楚得見，異議人辯
      稱係因不明瞭指示標誌之內容行駛路肩，並無礙於其違規
      行為之成立。綜上，異議人上開辯解，顯係事後卸責之詞
      ，委不足採。
五、綜上所述，異議人前開所辯難認可採，本件事證明確，其確
    有於前揭時、地駕車行經國道一號高速公路南下91.8公里處
    ，有未依規定使用路肩之行為，堪以認定。從而，原處分機
    關以異議人違反道路交通管理處罰條例第33條第1 項第9 款
    、第63條第1 項第1 款及違反道路交通管理事件統一裁罰基
    準表規定，裁處異議人罰鍰4,000 元及記違規點數1 點，核
    無違誤。異議人之異議，為無理由，應予駁回。
六、據上論斷，應依道路交通事件處理辦法第18條，裁定如主文
    。
中    華    民    國   100    年    6     月    16    日
                  交通法庭  法  官  朱美璘
以上正本證明與原本無異。
如不服本裁定，應於裁定送達後5日內向本院提出抗告狀。
中    華    民    國   100    年    6     月    16    日
                            書記官  楊嘉惠